【裁判字號】    99,交聲,66
【裁判日期】    990430
【裁判案由】    聲明異議
【裁判全文】
臺灣嘉義地方法院交通事件裁定          99年度交聲字第66號
原處分機關  交通部公路總局嘉義區監理所
異  議  人  甲○○
異  議  人  和興汽車貨運有限公司
法定代理人  乙○○
上列異議人因違反道路交通管理處罰條例案件，對於交通部公路
總局嘉義區監理所民國99年1月15日所為處分（原處分案號：嘉
監裁字第裁70-L00000000號）聲明異議，本院裁定如下：
    主  文
異議駁回。
    理  由
一、原處分意旨略以：本件異議人即受處分人甲○○，於98年10
    月28日下午4時36分許，將車牌號碼IQ－260號營業大貨車停
    放於嘉義縣水上鄉大堀村江竹仔腳3-6號門前（車頭朝南）
    ，於彎道及顯有妨礙他車通行處所停車，適被害人李文章沿
    嘉義縣水上鄉大堀村嘉168線由北往南騎乘機車前來，撞及
    該營業大貨車左後側車身而人車倒地，經送醫後不治死亡，
    到場處理本件車禍員警遂掣單舉發，原處分機關即交通部公
    路總局嘉義區○○○○道路交通管理處罰條例第56條第1項
    第5款、第61條第1項第4款規定，裁處異議人罰鍰新臺幣（
    下同）1千2百元，吊銷駕駛執照，及1年內不得考領駕駛執
    照。
二、聲明異議意旨略以：異議人和興汽車貨運有限公司（下稱和
    興公司）所有之車牌號碼IQ－260號營業大貨車因嘉義縣水
    上鄉○○村○道路正在施工鋪設瀝青，經該車司機即異議人
    甲○○在前揭時、地停放前揭車輛等待卸下瀝青供施工單位
    使用，該處道路寬6.9公尺，尚有3.5公尺可供車輛通行，可
    能因被害人年老視力不佳而撞上前揭車輛，異議人甲○○已
    盡力遵守交通規則，為此聲明異議，請求撤銷原處分等語。
三、按受處分人，不服第8條主管機關所為之處罰，得於接到裁
    決書之翌日起20日內，向管轄地方法院聲明異議；又交通法
    庭認聲明異議不合法律上之程式者，應以裁定駁回之。道路
    交通管理處罰條例第87條第1項及道路交通案件處理辦法第
    18條前段分別定有明文。是得向管轄法院交通法庭聲明異議
    者，以「受處分人」不服主管機關所為之裁罰為限，第三人
    即非受處分人並非處罰對象，即不得聲明異議。經查，本件
    異議人和興公司固對交通部公路總局嘉義區監理所前揭裁決
    ，聲明異議，惟該裁決處罰之對象係「甲○○」，此有裁決
    書1份在卷可按（見本院卷第7頁）。是本件異議人和興公司
    並非受處分人，依法不得聲明異議，揆諸上揭說明，本件異
    議不合法律上之程式，且無從命補正，應予駁回，合先敘明
    。
四、按「汽車停車時，應依下列規定：…二、彎道、陡坡、狹路
    、槽化線、交通島或道路修理地段不得停車。…九、顯有妨
    礙其他人、車通行處所，不得停車。」道路交通安全規則第
    112條第1項第2款、第9款定有明文。又「汽車駕駛人停車時
    ，有下列情形之一者，處新臺幣六百元以上一千二百元：…
    五、在顯有妨礙其他人、車通行處所停車。」、「汽車駕駛
    人，駕駛汽車有下列情形之一者，吊銷其駕駛執照：…四、
    違反道路交通安全規則、第三十三條之管制規則，因而肇事
    致人死亡。」道路交通管理處罰條例第56條第1項第5款、第
    61條第1項第4款亦分別定有明文。經查：
(一)異議人甲○○，於98年10月28日下午4時36分許，將車牌號
    碼IQ－260號營業大貨車停放於嘉義縣水上鄉大堀村江竹仔
    腳3-6號門前（車頭朝南），適被害人李文章騎乘機車沿嘉
    義縣水上鄉大堀村嘉168線由北往南前來，撞及前揭車輛左
    後側車身而人車倒地，經送醫後不治死亡等情，業據異議人
    甲○○於警詢及本院調查時供承在卷，復有道路交通事故現
    場圖、道路交通事故調查報告表(一)、(二)、嘉義榮民醫院
    診斷證明書、臺灣嘉義地方法院檢察署驗屍體證明書各1份
    、嘉義縣警察局道路交通事故現場照片6張在卷可稽，復經
    本院調取臺灣嘉義地方法院檢察署98年度相字第646號偵查
    卷核閱無誤，上開事實堪以認定。
(二)又前揭營業大貨車於事故當時所停靠之地點，為彎道，車頭
    朝南，道路路寬約為6.9公尺，無分向設施，未劃設車道線
    ，該營業大貨車之左後車輪距道路左側路緣約為3.5公尺，
    距右側路緣3.4公尺，此有道路交通事故現場圖、道路交通
    事故調查報告表在卷可佐，故前揭大貨車占用道路近半，僅
    剩3.5公尺供南、北來往車輛通行，且突出道路右側3.4公尺
    ，足徵該車係於顯有妨害他車通行之處所停車且係於彎道停
    車。異議人固辯稱尚有3.5公尺可供車輛通行，然未考量該
    道路原有6.9公尺寬度，南、北來往車輛若同時駛至前揭大
    貨車停放之處，猝遇道路減縮為3.5公尺，勢必影響通行，
    尤其往南車輛，行至該事故地點，突遇此情形，亦可能閃避
    不及而撞上前揭營業大貨車；至異議人甲○○另辯稱被害人
    李文章可能因年老視力不佳而撞上前揭大貨車，然被害人李
    文章之視力為何尚乏證據得以認定，況縱被害人李文章視力
    不佳，若異議人甲○○停放前揭大貨車並未突出道路右側3.
    4公尺，亦不致肇至被害人李文章撞上該營業大貨車左後車
    身，故異議人甲○○前揭辯解，均不足採。
四、綜上所述，異議人和興公司並非受處分人，非處罰對象，即
    不得聲明異議。另異議人甲○○將前揭營業大貨車停放於彎
    道，且係於顯有妨礙其他人、車通行處所停車，業已違反前
    揭道路交通安全規則第112條第1項第2款、第9款等規定，原
    處分機關依據道路交通管理處罰條例第第56條第1項第5款、
    第61條第1項第4款予以裁罰，於法即無不當。本件聲明異議
    為無理由，應予駁回。
五、據上論斷，應依道路交通管理處罰條例第87條第2項，道路
    交通案件處理辦法第19條規定，裁定如主文。
中    華    民    國    99    年    4    月    30    日
                  交通法庭  法  官   啟夫
上列正本證明與原本無異。
如不服本裁定，應於裁定送達後5日內向本院提出抗告狀（應附
繕本）。
中    華    民    國    99    年    4    月    30    日
                            書記官  侯麗茹

司法院資訊處製作；財團法人民間司法改革基金會備份。
